臺灣高雄地方法院刑事裁定　　　　　　 100年度聲字第2720號
聲　請　人　莊文政
上列聲請人因聲請發還扣押物案件，本院裁定如下：
    主  文
聲請駁回。
    理  由
一、聲請意旨略以：聲請人莊文政前因偽造文書等案件，經本院
    以99年度訴字第1751號審理終結並確定，惟聲請人先後2 次
    向臺灣高雄地方法院檢察署（下稱高雄地檢署）聲請發還該
    案之扣押物，高雄地檢署檢察官均以該案之同案被告尚未審
    結為由而駁回聲請人之聲請（高雄地檢署100 年3 月21日雄
    檢泰嶺100 執3375字第4418號、100 年4 月20日100 執聲他
    1830號字第16645 號函）。因同案被告有無上訴與聲請人無
    涉，何況偽造文書案件係可上訴第三審，如要等同案被告審
    結確定，不知為何時。另聲請人之扣押物中有朋友之信用卡
    、金融卡、聲請人的5 支手機及現金新臺幣（下同）1 萬5,
    000 元，因手機係屬3C電子產品，遭扣押至今已逾9 個月，
    長期未使用恐有損壞之虞，此外，現金部分聲請人亦有急需
    。故爰依刑事訴訟法第142 條、第317 條規定，聲請發還扣
    押物云云。
二、按扣押物若無留存之必要者，不待案件終結，應以法院之裁
    定或檢察官命令發還之；其係贓物而無第三人主張權利者，
    應發還被害人。扣押物因所有人、持有人或保管人之請求，
    得命其負保管之責，暫行發還。對於檢察官所為關於扣押物
    發還處分有不服者，受處分人得聲請所屬法院撤銷之。刑事
    訴訟法第142 條、刑事訴訟法第416 條第1 項第1 款，分別
    定有明文。又案經確定並移送檢察官執行，因扣押物已隨卷
    併送檢察署執行，該等物品是否應沒收，應由檢察官依判決
    主文認定處理，如非應沒收之物，則已否起訴，有無扣押必
    要，均屬偵查權限，依法自應由執行檢察官處理，法院斯時
    已非審理機關，尚無勘驗證物或確認應否沒收之問題，而審
    理法院亦非執行扣押單位，對該扣押緣由，依卷內證據資料
    ，無從置喙，更無從確認該物品與扣押清冊是否相符，倘逕
    向法院聲請發還扣押物，即難謂有據（臺灣高等法院98年度
    抗字第139 號、97年度聲字第1526號刑事裁定意旨參照）。
    準此，法院審理案件時，扣押物有無繼續扣押必要，固應由
    審理法院依案件發展、事實調查，予以審酌，惟案件如未繫
    屬法院，或已脫離法院繫屬，則扣押物有無留存之必要，是
    否發還，則應由檢察官以命令（處分）為之，待檢察官為處
    分後，如受處分人對檢察官關於扣押物發還之處分不服，始
    得聲請所屬法院撤銷之。
三、經查：聲請人所涉之上開偽造文書等案件，業經本院以99年
    度訴字第1751號判決處應執行有期徒刑3 年4 月確定，另同
    案被告陳玉徵、謝忠成因提起上訴，現繫屬於臺灣高等法院
    高雄分院審理，且經臺灣高等法院高雄分院於100 年6 月13
    日以100 年度上訴字第575 號判決上訴駁回，尚未確定等情
    ，有臺灣高等法院被告前案紀錄表及上開判決書各1 份在卷
    可稽。因聲請人所涉之案件就其個人部分已告確定，且由高
    雄地檢署檢察官於100 年3 月3 日以100 年度執字第3375號
    執行結案，非繫屬於本院，依前所述，則聲請人遭扣押之物
    品是否有留存或發還之必要，自應由檢察官加以審酌後以命
    令（處分）為之，非本院得以審酌之。從而，聲請人逕向本
    院聲請發還扣押物，自不能准許。至聲請人如對檢察官之扣
    押物發還處分有所不服，應針對該處分向法院聲請撤銷或變
    更之，而非另向法院聲請發還扣押物，附此敘明之。綜上，
    本件聲請人聲請發還扣押物，為無理由，應予駁回。
據上論斷，應依刑事訴訟法第220 條，裁定如主文。
中    華    民    國   100    年    6     月    27    日
                  刑事第十二庭  法  官  林勳煜
以上正本證明與原本無異。
如不服本裁定，應於送達後5日內，向本院提出抗告狀。
中    華    民    國   100    年    6     月    28    日
                                書記官  莊正彬